# 无对价取得资产的特殊案例?请教怎么处理

提问人：hereandtoday 时间：2010-12-07 10:40:41
资料： 甲方：资产拥有方 乙方：资产使用方 北京德胜门中医院怎么样http://www.nbhuojia.com/ 双方签订协议，乙方在甲方的海域上建设工作码头，码头建成后，产权归甲方所有。建成后1-5年乙方免费使用，6-10年每年支付一定的使用费。合同期满后，乙方仍需使用，再行协商。 问题： 1 、对于上述业务，甲方如何入账，可不可以确定为一项资产？ 2 、如果可以，入账金额及依据是什么？
3 、如果不可以，依据是什么？
现行做法是，甲方视同乙方建成的资产，无偿捐赠给甲方，以评估价值入账。另外，企业在签订合同后进行了公司制改造，这个时点，对确认资产有无影响？

回答人：chenyiwei
对该业务的经济实质能否理解为：甲方将相关海域使用权和码头租给乙方使用，乙方支付租金的方式是承担码头建造成本，以及未来第 6 ～ 10 年内每年的使用费？ 如果这样理解是恰当的，则双方可按照租赁进行会计处理，这就需要根据准则规定的条件判断构成融资租赁还是经营租赁。

回答人：chenyiwei
回复 板凳 hereandtoday 的帖子个人意见：该交易从最初乙方出资建造码头设施，至少 10 年的使用，以及期满后的移交，都是作为一个整体谈判达成的一揽子交易，因此需要作为一个整体进行处理。因此，人为地将交易分割为无偿出租和期满后的无偿捐赠两项独立交易是不恰当的。在相关设施建造完成后，甲方即应确认其为自己的固定资产。 从入帐价值看，使用乙方的实际建造成本或者评估值两者应当不会差异太大。因为这些建造成本是现在发生的，而评估基准日也是现在。 基本赞同你的做法，于相关资产建造完成时确认为固定资产，借记固定资产，贷记递延收益或预收账款等。此后，该资产在其自身的可使用年限内计提折旧；递延收益则在乙方的使用期限内（需对此作出合理估计）平均结转为各年度的租金收入。当然，这一切处理的前提是该租赁业务被认定为经营租赁。如果是融资租赁，则确认固定资产的应该是乙方而不是甲方，甲方只能在期满收回资产使用权时将其确认为自己的资产。